臺灣高等法院民事判決　　　　　　　　　　94年度再字第39號
再 審原 告　儒商企業有限公司
法定代理人　陳漢東
訴訟代理人　袁曉君律師
再 審被 告　家寶富有限公司
法定代理人　陳中平
訴訟代理人　吳志揚律師
複 代理 人　陳倍嫻律師
上列當事人間請求返還定金事件，再審原告對於中華民國93年11
月16日本院92年度重上字第337號確定判決，提起再審之訴，本
院於94年10月11日言詞辯論終結，判決如下：
      主      文
再審之訴及假執行之聲請均駁回。
再審訴訟費用由再審原告負擔。
      事實及理由
一、按提起民事再審之訴，應自判決確定時起30日之不變期間內
    為之。前項期間，自判決確定時起算，判決於送達前確定者
    ，自送達時起算；其再審之理由發生或知悉在後者，均自知
    悉時起算。民事訴訟法第500條第1項及第2項定有明文。又
    「對於第二審判決於上訴期間內提起上訴者，其上訴因不合
    法而被以裁定駁回時，在該裁定確定前，尚無從斷定上訴為
    不合法。因之，應於駁回上訴之裁定確定時，始知悉原判決
    確定 (司法院院解字第三００七號解釋參照)，故對於該原
    判決提起再審之訴者，其提起再審之訴之不變期間，應自駁
    回上訴之裁定確定時起算。」最高法院67年台抗字第495號
    著有判例。查本件再審原告前對本院92年度重上字第337號
    判決（下稱原確定判決）不服，提起上訴，經最高法院94年
    度台上字第676號裁定，以再審原告未合法表明上訴理由，
    其上訴不合法為由，而駁回其上訴，並於民國94年5月3日送
    達該裁定予再審原告，則再審原告於同年月31日對於原確定
    判決提起本件再審之訴，揆諸首揭說明，並未逾30日之不變
    期間，於法自無不合。
二、再審原告主張：原確定判決認事有誤，有民事訴訟法第496
    條第1項第13款發現新證據及第1款適用法規顯有錯誤之再審
    事由，分述如下：
  （一）再審原告於94年5月26日向經濟部智慧財產局網站查詢
        結果，發現新證據—經濟部智慧財產局商標檢索商標「
        GARBLE」資料，足見再審被告提出給再審原告之彩色中
        文稿件中之英文商標名稱「GARBLE FOLLOW-UP INFANT
        FORMULA」中之「GARBLE」品名屬再審被告所有，因為
        該品項名稱為再審被告所有，就該彩色中文版稿之設計
        當然無可能由再審原告代勞。再審被告所有之商標均登
        記於李玉姬名下，以再審被告出品之「家寶富密多寶」
        為例，該商標亦登記於李玉姬名下，而再審被告所提出
        主要圖案為無尾熊之商標，係登記於李玉姬名下，惟該
        商標之主要使用者均為「家寶富有限公司」，因此該彩
        色中文稿件之提出者應為再審被告而非再審原告。事實
        上，上開彩色中文稿為再審被告自行提出予再審原告，
        作為讓再審原告向行政院衛生署申請「營養食品核准證
        」之必備資料，因再審原告第一次設計彩色中文稿，故
        誤將再審被告所有之商標「GARBLE」，設計進彩色中文
        稿件中，嗣再審被告重新設計，又將「GARBLE」修正成
        「BOGENER」，惟再審被告於提出彩色中文稿件前已向
        澳洲雪印公司投訴，導致澳洲雪印公司拒絕再與再審原
        告交易，是本件發現新證據，有民事訴訟法第496條第1
        項第13款之再審事由。
  （二）澳洲雪印公司於89年10月4日函覆再審原告之傳真文件
        係確認(1)澳洲雪印公司確認最少之訂貨量為2016箱（We
        are nowconsidering your request and will revert
        with ourconfirmation in the nest couple of days.
        Basicallywe can accept your minimum quality of
        2016 cartons.），(2)另外除告知澳洲雪印公司對於新
        生意必須取得日本東京母公司之最終同意，一旦有決定
        會告知再審原告外（Unfortunately, we have to get
        final approval for newbusiness from our parent
        company in Tokyo, Japan.Once we have receive
        final approval, I will revertto you），並同時與
        再審原告確認該公司之訂貨內容，包括奶粉名稱叫「
        BORGNER」、訂購數量為2016等（In the mean time, I
        would like to conform as fallow:product: BORGNER
        ，Volume＝2106 carton…），細繹該傳真文件內容，
        澳洲雪印公司並無任何拒絕再審原告訂貨之意思，甚至
        積極與再審原告確認定貨之內容，顯見澳洲雪印公司告
        知再審原告對於新生意必須取得日本東京母公司之最終
        同意，一旦有決定會告知再審原告云云，只是一般商業
        性之習慣用法，否則豈會於後續之文書中繼續與再審原
        告進行商業性磋商，而非待日本母公司之指示與再審原
        告繼續進行生意；又觀諸89年10月31日澳洲雪印公司函
        覆再審原告之傳真文件內容，主要係澳洲雪印公司對於
        出口貨櫃進行報價，依我國民法第154條規定應屬要約
        之一種，故自上開兩封傳真文件之內容，益證澳洲雪印
        公司確實已經決定將該工廠出產之奶粉賣給再審原告，
        而無原審判決所認定因日本雪印公司拒絕將系爭BOGNER
        品牌奶粉賣給再審原告之事實。另90年3月6日澳洲雪印
        公司傳真文件第一段雖稱：「從西元2001年1月起，我
        們對於嬰兒配方產品之銷售已經有變更；我們不可再提
        供目前出口之嬰兒配方、較大嬰兒配方及成長配方給像
        台灣這樣已經存在有雪印品牌市場之顧客；這項指令來
        自於我們在日本之雪印牛奶產品母公司（First, I
        must explain toyou that as of January 2001,our
        policy for the saleof infant formula products
        has changed. We are nolonger able to offer our
        current export infantformula, follow-up formula
        and growing-up formula tocustomers in exiting
        Snow Brand markets such asTaiwan. This directive
        has come from our parentcompany, Snow Brand Milk
        Products Co., Ltd.Japan,so unfortunately there
        is noting we can do tochange this.）」，惟第三段
        卻稱：「我們現在只能提供我們出產之澳洲國內嬰兒奶
        粉配方以及較大嬰兒奶粉配方產品。我們想你是否未來
        願意再進行交易？請讓我們知道你是否對於購買前述奶
        粉有興趣，我們非常歡迎你跟我們接洽。（As a
        result, we can now only offer our Australian
        domestic infant formula and follow-up formula (2
        products.)I appologise for this change in
        policy, however, given that we had not heard
        from you in nearly 5 months since our meeting in
        Australia, we had assumed that you would not to
        proceeding any further. Please let me know if
        youare still interested in pursuing the business
        based on our Australian domestic infant and
        follow-up formula. You are most welcome to
        contact us if you require any further
        clarification.Best regards）」，是於90年3月6日前
        ，澳洲雪印公司尚極有販賣奶粉予再審原告之意願。況
        依據兩造之合約關於「甲、乙雙方為合作推廣甲方（即
        再審原告）所代理之澳洲Snow Brand Australia Pty
        Ltd廠所製造之（BOGNER）系列奶粉」之文義，只要再
        審原告能將澳洲雪印工廠製造之BOGNER系列奶粉提供予
        再審被告銷售即屬符合債之本旨，而BORGNER品牌之英
        文名稱，係由再審原告自行命名，此依澳洲雪印公司於
        89年5月17日發給再審原告之傳真內容謂：澳洲雪印公
        司可以提供嬰幼兒成長奶粉予再審原告，品牌名稱可以
        由再審原告自行指定，訂購數量是每年五×二十呎貨櫃
        ，並提供金額報價、奶粉配方內容給再審原告足稽（If
        you are interested, we would be able to supply
        our existing Growing-up Formula, and I hereby
        provide the following price indication and
        product specification for your consideration.
        Product: Infant Growing-up Formula
        Specification: As per following powder
        specification. Metal Tin with peel back foil
        seal and plastic lid. Standard 5-colour can
        design Each tin contains a plastic measuring
        spoon. Brand Name: To be advised.）。因此澳洲雪
        印公司雖於90年3月6日告知再審原告因日本母公司之政
        策，不能提供目前在台灣地區已經銷售之相同配方之嬰
        兒奶粉給再審被告，但澳洲雪印公司可以提供在澳洲地
        區銷售之相同配方嬰兒奶粉（Australian domestic
        infant formula and follow-up formula）給再審原告
        ，該奶粉亦同樣係澳洲雪印工廠出品，又依據兩造之約
        定，所謂BOGNER品牌之英文名稱是由再審原告自行命名
        ，而嬰兒奶粉之配方，則是由澳洲雪印公司與再審原告
        決定，事實上，澳洲雪印公司所提供在澳洲地區銷售的
        配方之嬰兒奶粉（Australian domestic infant
        formula and follow-up formula），當然也可被稱為
        BOGNER品牌奶粉，再審原告履行系爭合約之能力並不會
        因日本雪印公司政策改變而受影響。另再審原告於90年
        3月8日收到澳洲雪印之傳真內容略謂：「我們因某家台
        灣公司向雪印公司投訴，你們公司從去年開始收款卻不
        做事，而我們未與你就在台灣的市場達成任何確定的合
        意，因此暫時停止雙方合作關係」（We have received
        an enquiry from a Taiwan company claiming that
        you have not taken any action since they paid a
        deposit to you for purchase of Snow Brand infant
        formula products last year. As far as we are
        concerned, up until now, we have not reached any
        firm agreement with you on the sale of our
        products in the Taiwan market.As a result, we
        feel that we can not proceed with our business
        discussion until the situation is clarified for
        all concerned parties.），實係因再審被告對於澳洲
        雪印公司不當聯絡所致。況依澳洲雪印奶粉於91年1月
        31日給予再審被告之信件回函內容：我們於89年10月原
        本要給予再審原告嬰兒奶粉，但是再審原告未進行後續
        程序，這表示目前我們與再審原告間並無協議（We
        offered to Chinoma Enterprises Co.,Ltd.Infant
        formula milk in Oct.2000.
        However, there has not been progress since then.
        It meens that there is no agreement between Snow
        Brand and Chinoma Enterprises.），亦表示澳洲雪印
        工廠未將奶粉賣給再審原告係因再審原告未進行後續之
        訂貨事宜，加上前述傳真，更可以推斷最後扼殺此商機
        者，乃係因再審被告不當聯繫所致，再審原告與澳洲雪
        印工廠無法完成交易確實非雪印工廠母公司改變政策，
        原確定判決斷章取義，未就全部傳真文件之商業往來磋
        商情形進行瞭解，致認定事實錯誤，違反民事訴訟法第
        222條之規定，有民事訴訟法第496條第1項第1款適用法
        規顯有錯誤之再審事由。
    並聲明：(一)原確定判決不利於再審原告部分廢棄。(二)上開廢
    棄部分，改判決(1)關於命再審原告應給付再審被告新台幣（
    下同）76萬元及自89年9月12日起，至清償日止，按年息百
    分之5計算之利息部分駁回。(2)再審被告應給付再審原告500
    萬元及自91年11月16日起，至清償日止，按年息百分之5計
    算之利息。(三)再審原告願供擔保，請准予宣告假執行。
三、再審被告則以：再審原告指摘原確定判決漏未審酌澳洲雪印
    公司90年3月6日傳真文件，有違民事訴訟法第222條自由心
    證原則，惟再審原告於提起第三審上訴時已為相同主張，依
    民事訴訟法第496條第1項但書之規定，再審原告自不得再以
    相同事由提起再審之訴。退步言之，再審原告此部份之主張
    僅涉及原確定判決漏未斟酌證據之問題，依最高法院63年台
    上字第880號判例、87年台上字第1936號判決意旨，並非民
    事訴訟法第496條第1項第1款「適用法規顯有錯誤」之再審
    事由。況依上開傳真文件內容係關於澳洲雪印公司無法再繼
    續提供原來配方之奶粉供再審原告代理進口，故另提出要約
    ，詢問再審原告是否有意進口另一不同配方之奶粉，乃屬一
    新要約，與本件訴訟無涉。又再審原告指稱經濟部智慧財產
    局商標檢索資料係用以證明「GARBLE」品名為再審被告所有
    ，進而主張本件「BOGENER」奶粉中文設計稿應由再審被告
    提出，然該商標檢索資料中「家寶富兒樂GARBLE BELLE」及
    「家寶富資優生GARBLE」之商標權人均為「李玉姬」，而非
    再審被告所有，再審原告此部份之主張顯與事實有違，應不
    得執該證物提起再審之訴。另依兩造所簽訂之合約內容，再
    審原告進口之奶粉已經兩造合意命名為「BOGENER」，其英
    文商標名稱為「BOGENER」，而非「GARBLE」，是上開商標
    檢索資料中有關「GARBLE」之登記內容與本件訴訟無關，縱
    加以審酌，再審原告亦無法因此受到較有利益之裁判等語置
    辯。並聲明：(一)再審原告之訴駁回。(二)如受不利判決，再審
    被告願供擔保請准免為假執行。
四、按民事訴訟法第496條第1項第13款規定：「有下列各款情形
    之一者，得以再審之訴對於確定終局判決聲明不服。但當事
    人已依上訴主張其事由或知其事由而不為主張者，不在此限
    ：十三、當事人發見未經斟酌之證物或得使用該證物者。但
    以如經斟酌可受較有利益之裁判者為限。」，是民事訴訟法
    第496條第1項第13款規定得提起再審之訴，除當事人發現未
    經斟酌之證物或得使用該證物者外，尚須以該證物如經斟酌
    ，當事人可受較有利益之裁判為要件，如該證物縱加斟酌，
    仍不能認為當事人可受較有利之裁判者，即難認再審之訴為
    有理由（最高法院八十一年台上字第二七二七號判決參照）
    。查再審原告主張其提出之「家寶富兒樂GARBLE BELLE」及
    「家寶富資優生GARBLE」商標資料（上二項即再審原告主張
    之新證據，以下稱新證據），可資證明「GARBLE」品名為再
    審被告所有，本件奶粉之中文設計稿應由再審被告提出，為
    得據以提起本件再審之訴之新證據云云；遑論其所提出新證
    據顯示「家寶富兒樂GARBLE BELLE」及「家寶富資優生
    GARBLE」之商標權人均為訴外人李玉姬，無法逕認「GARBLE
    」商標屬再審被告所有或再審被告為有權使用者。且兩造於
    89年9月7日簽訂經銷合約，約定由再審原告向訴外人澳洲雪
    印公司進口BOGENER系列嬰兒奶粉供再審被告銷售時，並未
    明訂系爭BOGENER奶粉中文設計稿應由何人提出一節，為再
    審原告所自認（見本院卷第6頁），依再審被告前提出經再
    審原告修改之商標中文稿件（再審原證1號後附），再審原
    告將再審被告原設計稿件之「GARBLE」 商標均塗改為「
    BOGENER」，可見再審原告主張因「GARBLE」 商標權利屬於
    再審被告，故本件提供進口BOGENER系列奶粉中文設計稿義
    務同屬再審被告，難認當然。況再審原告於原確定判決審理
    中已有抗辯因再審被告遲不提出彩色中文標示文稿，致無法
    向衛生署申請進口系爭奶粉之許可云云，經原確定判決論認
    「兩造間所訂立之經銷合約並無上訴人（按：即再審被告）
    應提出系爭奶粉彩色中文標示文稿之約定，而被上訴人（按
    ：即再審原告）亦始終並未提出曾催告上訴人提出上開文稿
    ，卻為上訴人所拒絕提出之證明，被上訴人所為之此項抗辯
    ，亦不足取。」（原確定判決第12、13頁），除認定再審被
    告無提出彩色中文標示文稿之義務外，並認再審原告未曾催
    告再審被告提出上開文稿遭其拒絕，而認再審原告之該抗辯
    不可採。綜上，再審原告提出之新證據縱加斟酌，其仍無法
    受較有利之裁判，其據此訴請再審，自難認為有理由。
五、民事訴訟法第四百九十六條第一項第一款規定：「有下列各
    款情形之一者，得以再審之訴對於確定終局判決聲明不服。
    但當事人已依上訴主張其事由或知其事由而不為主張者，不
    在此限：一適用法規顯有錯誤者。」所謂適用法規顯有錯誤
    者，不包括漏未斟酌證據及認定事實錯誤之情形在內（最高
    法院六十三年台上字第八八○號判例參照）。是再審原告若
    以認定事實錯誤、取捨證據失當及判決不備理由等指摘原確
    定判決適用法規顯有錯誤，即有未合。查再審原告主張原確
    定判決於適用民事訴訟法第222條第1項「院為判決時，應斟
    酌全辯論意旨及調查證據之結果，依自由心證判斷事實之真
    偽。但別有規定者，不在此限。」規定，顯有錯誤，其再審
    理由謂：原確定判決以斷章取義之方式，僅依據再審原告與
    澳洲雪印公司間來往多次傳真信件中之二封傳真信件（澳洲
    雪印公司89年10月4日、90年3月6日致再審原告傳真）之部
    分內容，漏未審酌89年10月4日傳真文後段有與再審原告確
    認定貨品名、數量等之語、90年3月6日傳真文後半第三段澳
    洲雪印公司另表示得提供其生產之國內嬰兒奶粉配方產品與
    再審原告交易之要約、及澳洲雪印公司90年3月8日傳真文已
    表示因某家台灣公司向雪印公司投訴……因此暫時停止雙方
    合作關係等語，即認定澳洲雪印公司係因其母公司即日本雪
    印公司變更銷售政策，而無法銷售再審原告取名為BOGENER
    系列嬰兒奶粉之產品並非由於再審被告曾為查詢或投訴所致
    之事實云云，核係就原確定判決已於其判決理由內引據析論
    之證據取捨及事實認定為指摘，揆諸首開說明，自有未合。
    其據以主張原確定判決顯然適用民事訴訟法第222條第1項規
    定錯誤，該當民事訴訟法第496條第1項第1款之再審事由，
    為無理由。
六、從而，本件再審原告以原確定判決有民事訴訟法第496條第1
    款適用法規顯有錯誤、及第13款發現新證據之事由提起本件
    再審之訴之再審事由，執此提起本件再審之訴，為無理由，
    其假執行之聲請亦失依據，均應予駁回。
七、據上論結，本件再審之訴為無理由，爰依民事訴訟法第78條
    ，判決如主文。
中　　華　　民　　國　　94　　年　　10　  月    25    日
                  民事第十四庭審判長法　官  劉靜嫻
                                    法　官  陳昆煇
                                    法　官  陳駿璧
正本係照原本作成。
如不服本判決，應於收受送達後20日內向本院提出上訴書狀，其
未表明上訴理由者，應於提出上訴後20日內向本院補提理由書狀
（均須按他造當事人之人數附繕本）上訴時應提出委任律師或具
有律師資格之人之委任狀；委任有律師資格者，另應附具律師資
格證書及釋明委任人與受任人有民事訴訟法第466條之1第1項但
書或第2項（詳附註）所定關係之釋明文書影本。
中　　華　　民　　國　　94　　年　　10　　月　　26　　日
　　　　　　　                      書記官  李卓英
附註：
民事訴訟法第466條之1（第1項、第2項）：
對於第二審判決上訴，上訴人應委任律師為訴訟代理人。但上訴
人或其他法定代理人具有律師資格者，不在此限。
上訴人之配偶、三親等內之血親、二親等內之姻親，或上訴人為
法人、中央或地方機關時，其所屬專任人員具有律師資格並經法
院認為適當者，亦得為第三審訴訟代理人。
